【裁判字號】    97,交抗,1412
【裁判日期】    971216
【裁判案由】    聲明異議
【裁判全文】
臺灣高等法院臺中分院刑事裁定        97年度交抗字第1412號
抗  告  人
即受處分人  甲○○
上列抗告人因違反道路交通管理處罰條例聲明異議案件，不服臺
灣臺中地方法院中華民國97年11月3日所為裁定(97年度交聲字第
2967號），提起抗告，本院裁定如下：
    主  文
抗告駁回。
    理  由
一、抗告人即受處分人甲○○（下稱受處分人）抗告意旨略以：
    受處分人原居住台中縣豐原市○○路福德巷 7弄10號，因子
    女就學因素將戶籍遷入豐原市○○路73號朋友住處，因友人
    於出國未告知受處分人，導致裁決書寄送至友人住址而無人
    收取，待受處人欲辦理駕照地址變更始知駕照已被註銷，也
    已逾申訴期間，請法院明察受處分人乃一時疏失，確實無收
    到裁決書，並非有意逃避責任，爰提起抗告請求網開一面，
    撤銷原裁定云云。
二、按受處分人不服道路交通管理處罰條例第8 條主管機關所為
    之處罰，得於接到裁決書之翌日起20日內，向管轄地方法院
    聲明異議；依道路交通管理處罰條例第87條規定向管轄法院
    聲明異議之期間，自裁決送達之翌日起算，並得依法扣除在
    途期間及聲請回復原狀；交通法庭認聲明異議不合法律上之
    程式或其異議權已喪失者，應以裁定駁回之，為道路交通管
    理處罰條例第87條第1 項、道路交通案件處理辦法第12條、
    第18條前段所明定。又按處理違反道路交通管理事件，有關
    文書送達之程序，依行政程序法之規定；送達，於應受送達
    人之住居所、事務所或營業所為之；於應送達處所不獲會晤
    應受送達人時，得將文書付與有辨別事理能力之同居人、受
    僱人或應送達處所之接收郵件人員。應受送達人或其同居人
    、受僱人、接收郵件人員無正當理由拒絕收領文書時，得將
    文書留置於應送達處所，以為送達；又送達不能依前2 條規
    定為之者，得將文書寄存送達地之地方自治或警察機關，並
    作送達通知書2份，1份黏貼於應受送達人住居所、事務所、
    營業所或其就業處所門首，另1 份交由鄰居轉交或置於該送
    達處所信箱或其他適當位置，以為送達。前項情形，由郵政
    機關為送達者，得將文書寄存於送達地之郵政機關。寄存機
    關自收受寄存文書之日起，應保存3 個月，違反道路交通管
    理事件統一裁罰基準及處理細則第5條，行政程序法第72 條
    第1項前段、第73條第1項、第3 項、第74條分別定有明文。
    又92年年2月7日修正之民事訴訟法第138條第2項規定「寄存
    送達，自寄存之日起，經10日內發生效力。」，然行政程序
    法第74條就寄存送達已自行規定，該條文中並無10日生效之
    規定，亦未準用民事訴訟法，故民事訴訟法關於寄存送達之
    規定，於行政程序自難適用（最高行政法院95年度裁字第26
    63號裁定意旨參照）。準此，舉發違反道路交通管理事件通
    知單送達時若依行政程序法第74條規定寄存送達者，於合法
    寄存送達時即發生送達效力，合先敘明。
三、經查，受處分人自97年5月17日起至97年6月24日止，駕駛車
    牌號碼635-HF號營業貨運曳引車，因有違反道路交通管理處
    罰條例第 33條第1項第1款、第53條、第33條第1項第14款、
    第30條第1項第2款之行為，分別經主管機關依同條例第63條
    第1項規定記違規點數，受處分人於上開6個月內違規記點共
    達 6點以上，交通部公路總局臺中區監理所豐原監理站（下
    稱原處分機關)遂依違反道路交通管理處罰條例第63條第3項
    規定，於 97年8月22日以豐監稽違字第裁00-000000000號裁
    決書，裁處「吊扣駕駛執照 1個月，並應接受道路交通安全
    講習。駕駛執照限於97年9月21日前繳送，逾期不繳送自 97
    年9月22日起易處吊扣駕駛執照2個月，並限於 97年10月6日
    前繳送。97年10月6日前未繳送駕駛執照者，自97年10月7日
    起易處吊銷，並逕行註銷駕駛執照。駕駛執照吊（註）銷後
    ，自97年10月7日起1年內不得重新考領」。上開裁決書於97
    年 8月26日依行政程序法向受處分人設籍之臺中縣豐原市○
    ○路73號為送達，因無人收受，改依寄存送達等情，有該裁
    決書、送達證書在卷可查，合先敘明。
四、而受處分人自 92年8月12日即遷入臺中縣豐原市○○里○○
    路73號後，至9 7年9月30日始由上址遷入苗栗縣卓蘭鎮上新
    里食水巷28號等情，有受處分人個人基本資料查詢結果、遷
    徙紀錄資料查詢結果在卷可參。雖受處分人辯稱其未居住在
    前開戶籍地云云，然受處分人倘未實際居住在戶籍地，本應
    依道路交通安全規則第 23條第1項之規定，向公路監理機關
    辦理登記，受處分人既未辦理此項登記，原處分機關於作成
    上開裁決書後，委由郵政機關送達至受處分人之前揭戶籍地
    ，因未會晤受處分人本人，亦無受領文書之同居人、受雇人
    或應送達處所之接收郵件人員，遂於 97年8月26日將該通知
    單寄存在送達地之郵局，並作送達通知書2份，1份黏貼於應
    受送達人住居所門首，另1 份置於該送達處所信箱或其他適
    當位置，以為送達，揆諸上開規定，原處分機關所為之送達
    ，核無違誤之處。本件違反道路交通管理事件裁決書自寄存
    之日（97年8月26日)自已發生合法送達之效力。惟受處分人
    於收受該裁決書後，遲至97年10月20日始具狀向原處分機關
    聲明異議，亦有受處分人之書狀在卷可佐，顯已逾20日期間
    （自97年8月26日起算20日之聲明異議期間，加計在途期間3
    日，本件應於97年9月18日以前聲明異議)，其聲明異議不合
    法律上之程式，且無從補正，應予駁回。原裁定以受處分人
    之異議逾期，不合法律上程式，且無從補正，駁回其聲明異
    議，經核並無違誤，抗告人抗告意旨仍執前詞指摘原裁定不
    當，其抗告為無理由，應予駁回。
四、據上論斷，應依道路交通案件處理辦法第26條，刑事訴訟法
    第412條，裁定如主文。
中    華    民    國    97    年    12    月    16  日
            刑事第十庭    審判長法  官  林  照  明
                                法  官  林  欽  章
                                法  官  蔡  名  曜
以上正本證明與原本無異。
不得再抗告。
                                書記官  劉  恒  宏
中    華    民    國    97    年    12    月    17    日


司法院資訊處製作；財團法人民間司法改革基金會備份。
